# 自子公司购买孙公司股权并购买孙公司少数股东股权

提问人：zhouhuajian78 时间：2010-11-25 22:24:28
Ａ投资Ｂ１００%，Ｂ投资Ｃ５１%并且非关联方Ｄ投资Ｃ４９%。Ｃ帐面净值１２０万，评估１００万。Ａ按评估价从Ｂ购买其持有的Ｃ股权２１%支付２１万，Ａ按评估价从Ｄ购买其持有的Ｃ股权４９%，并且Ｂ将其执有的C股权３０%按４０万价格出售（帐面投资成本 33 万） Ａ会计处理： 购买B持有C的２１%股权：（对C可否按同一控制下） 借：长期股权投资　２３.２ 贷：银行存款２１ 　　资本公积　　1.2 购买D持有的C49%股权(可否按购买少数股东权益) 借:长期股权投资 49 贷:银行存款 49 合并时:借:长期股权投资 9.8 贷:资本公积 9.8 B会计处理 出售给A因是公允价值: 借:银行存款 21 投资收益 2.1 贷:长期股权投资 (账面) 23.1
如果是按高于帐价值价格出售又如何处理?

回答人：chenyiwei
1 、A原先就可以通过全资子公司B控制C，并且交易完成后C也在A的控制之下，因此A购买C的股权不构成同一控制下的合并，A的个别报表层面，应按实际支付给B的价款 21 万元确认对C的 21 ％股权投资。 A的个别报表层面，购买D原持有C的 49 ％股权，按照解释 2号关于购买少数股权的原则处理，按实际支付的购买价款作为该 49 ％长期股权投资的初始成本。
2 、A的合并报表层面，就是将持有C的股权比例从 51 ％提高到 70 ％，属于购买少数股权的交易（需要关注这些交易步骤是否为同时谈判达成、互为前提条件的一揽子交易，如果不是，则考虑方式会有所不同）。净支出的购买对价 19 与 19 ％股权对应的原净资产帐面价值22.8之间的差额调整合并报表层面的资本公积。（实务中需关注评估值低于帐面价值是否表明存在减值迹象，此处假设无需计提减值准备）
3 、B公司个别报表层面，因为系按公允价值出售所持股权，所以可以把 21 ％股权的交易价款和长期股权投资帐面价值之间的差额确认为投资处置收益，与对外出售另外 30 ％股权按同一原则处理。